【裁判字號】    88,訴,354
【裁判日期】    890509
【裁判案由】    偽造文書等
【裁判全文】
臺灣新竹地方法院刑事判決                          八十八年度訴字第三五四號
    公  訴  人  臺灣新竹地方法院檢察署檢察官
    被      告  乙○○
右列被告因偽造文書等案件，經檢察官提起公訴（八十八年度偵字第四七五○號），
本院判決如左‥
    主  文
乙○○連續意圖為自己不法之所有，乘人之精神秏弱，使之將本人之物交付，處有期
徒刑壹年。緩刑參年，緩刑期間交付保護管束。
    事  實
一、乙○○與甲○○鄰居多年，明知甲○○自幼智能不足，其辨別事理能力較普通人
    之平均程度顯然減退，於民國八十七年一月間某日，因缺錢花用，竟基於意圖為
    自己不法所有之概括犯意，先向甲○○騙稱：因自己信用不佳無法辦理信用卡，
    須以其名義辦理等語，甲○○於不明信用卡用途，精神秏弱之情狀下，遂同意乙
    ○○以其名義辦理信用卡，並交付所有之身分證影本、所得稅扣繳憑單、郵局存
    褶等物，乙○○於八十七年一月二十日即攜上開詐得之甲○○相關證明文件，以
    甲○○名義申請中國國際商業銀行信用卡一張（卡號000000000000
    0000號），於同年二月、三月間持以刷卡消費達新台幣（下同）四萬九千二
    百二十二元正；復於八十七年五月二日經甲○○同意，以甲○○名義向美商花旗
    銀行股份有限公司，申請信用卡二張（卡號分別為：000000000000
    0000號、0000000000000000號），持以刷卡消費，至同年
    九月止共計消費金額分別為十萬一千二百十五元、七萬八千五百七十四元，總計
    詐得金額為二十二萬九千零十一元。再於八十七年八月二十一日，明知甲○○存
    放於新竹市農會之定存儲蓄存款單二張（金額分別為二十萬元、十萬元），在甲
    ○○之父陳居煌保管中並未遺失，竟乘甲○○精神秏弱，唆使甲○○至新竹市樹
    林頭農會，辦理定存單遺失及中途解約手續，甲○○於領得三十萬元後，乙○○
    又以幫助其保管該筆金額為名，甲○○將其中二千元取出後，交付其中之二十九
    萬八千元予乙○○花用殆盡。嗣於八十七年九月間花旗銀行來函催繳信用卡帳款
    時，甲○○之家人始查知上情。
二、案經甲○○委由其姊陳有妹訴由臺灣新竹地方法院檢察官偵查起訴。
    理  由
一、右開事實，業據被告乙○○坦白承認，核與被害人甲○○於本院調查、審理時所
    指被害情節均相符合，此外並有美商花旗銀行股份有限公司、中國國際商業銀行
    信用卡申請書、信用卡帳單各一份、新竹市農會存單遺失補發申請書、定期儲蓄
    存款中途解約申請書二紙在卷足稽，被告之自白核與事實相符；另告訴人甲○○
    智商僅六五係輕度智能不足之人，除據被告坦承知悉外，並有台灣省立新竹醫院
    診斷證明書一紙在卷足參，此外於本院訊問時，其就身分證及信用卡之功能均不
    能完全明瞭，其識別事理能力顯較普通人平均程度為低，係屬精神秏弱之人無疑
    ，是本件罪證已臻明確，應依法論科。
二、被告乙○○係乘甲○○精神秏弱，使甲○○將本人之財物交付，並未施用詐術，
    核其所為應係犯刑法第三百四十一條之準詐欺罪，公訴意旨漏未斟酌此點，而認
    被告係犯同法第三百三十九條第一項之詐欺罪，尚有未洽，惟其基本事實同一，
    本院自應予審理，並變更起訴法條。被告三次詐欺犯行，時間緊接，方法相同，
    觸犯構成要件相同之罪名，顯係基於概括犯意為之，依連續犯規定論以一罪，並
    依法加重其刑。被告經甲○○同意以其名義申請之信用卡，如前所述，共計三張
    ，總計消費金額達二十二萬九千零十一元，公訴人誤認僅申請二張信用卡，消費
    金額加計違約金、遲延利息共計十三萬六千一百二十元，另定期存款部分甲○○
    尚取得其中之二千元，被告係詐得其中之二十九萬八千元，均有未合，併此敘明
    。爰審酌被告年富力強，不思循正途取得財物，迭以不正當之方法向智能障礙之
    被害人取得財物，詐得財物之金額不菲，兼衡其犯後坦承無隱，業已與被害人達
    成民事和解，尚有悔意等一切情狀，量處如主文所示之刑。查被告未曾受有期徒
    刑以上刑之宣告，有卷附台灣新竹地方法院檢察署刑案資料查註紀錄表在卷可按
    ，且其犯本案時為二十二歲，尚年輕識淺，亦具可塑性，犯後已與被害人家屬達
    成民事和解賠償損害，業據告訴人及代理人陳明在卷，經此起訴審判程序，當知
    所警惕，信無再犯之虞，本院認所宣告之刑以暫不執行為適當，併諭知緩刑三年
    ，於緩刑期間交付保護管束，以啟自新。
三、公訴意旨另以：乙○○於取得甲○○身分證後，竟未經甲○○同意，連續以甲○
    ○名義，偽填二份信用卡申請書，分別持向中國國際商業銀行及美商花旗銀行，
    申請信用卡，並持之以甲○○名義簽帳消費，因認被告乙○○另犯刑法第二百十
    六條、第二百十條之行使偽造私文書罪嫌。然查，告訴人雖指稱並未同意被告以
    其名義申請信用卡消費等語，然信用卡一張係寄至告訴人家中、另二張係寄至告
    訴人新竹市○○街八六號公司處，均係告訴人親自收受後交付被告使用，除據告
    訴人於本院審理時陳明在卷，並有信用卡申請書三紙在卷可憑，是甲○○顯已知
    悉並同意被告以其名義申請信用卡持卡消費，被告應無偽造文書之故意甚明，公
    訴人認此部分涉有偽造文書罪即有未合，此外復查無其他證據證明被告確有公訴
    人所指此部分犯行，惟公訴意旨認此部分與前揭論罪科刑之準詐欺罪間有方法結
    果之牽連犯關係，屬裁判上一罪，爰不另為無罪之諭知。
三、據上論斷，應依刑事訴訟法第二百九十九條第一項前段、第三百條，刑法第五十
    六條、第三百四十一條第一項、第七十四條第一款、第九十三條第一項、罰金罰
    鍰提高標準條例第一條前段。
本案經檢察官羅雪梅到庭執行職務。
中      華      民      國    八十九    年      五      月      九      日
                                臺灣新竹地方法院刑事第一庭
    法  官    滕  治  平
右正本證明與原本無異。
如不服本判決，應於判決送達後十日內向本院提出上訴狀( 應附繕本 )，上訴於
臺灣高等法院。
                                      書記官    彭  玟  源
中      華      民      國    八十九    年      五      月      九      日
附錄本案論罪科刑法條全文：
刑法第三百四十一條


司法院資訊處製作；財團法人民間司法改革基金會備份。
